【裁判字號】    97,交聲,2116
【裁判日期】    970820
【裁判案由】    聲明異議
【裁判全文】
臺灣臺中地方法院交通事件裁定        97年度交聲字第2116號
原處分機關  交通部公路總局臺中區監理所豐原監理站
異  議  人
即受處分人  甲○○
上列受處分人因違反道路交通管理處罰條例案件，對於交通部公
路總局臺中區監理所豐原監理站於民國九十七年七月十五日所為
之處分（豐監稽違字第裁六三－Ｚ00000000號），聲明
異議，本院裁定如下：
    主  文
原處分關於吊扣職業聯結車駕駛執照拾貳個月部分撤銷。
甲○○自用小客貨車駕駛人駕駛汽車，經測定酒精濃度超過規定
標準，吊扣小型車普通駕駛執照壹年。
    理  由
一、原處分機關略以：異議人即受處分人甲○○（下稱受處分人
    ）於民國九十七年四月十一日十九時四十四分許，駕駛車牌
    號碼七四五九－ＳＪ號自用小客貨車，在國道三號北向二０
    七公里處，因「酒後駕駛自用小客貨車行駛公路，經吹氣酒
    精測定值為０‧八六ＭＧ／Ｌ」之違規，經內政部警政署國
    道公路警察局第七警察隊以公警局交字第Ｚ0000000
    0號舉發違反道路交通管理事件通知單依法舉發。受處分人
    於前揭時間、地點被舉發違規事實，係違反道路交通管理處
    罰條例第三十五條第一項第一款規定，本站於九十七年七月
    十五日以豐監稽違字第裁六三－Ｚ00000000號裁決
    書裁處駕駛人吊扣聯結車職業駕駛執照十二個月；受處分人
    則於九十七年七月十六日就吊扣聯結車職業駕駛執照處分不
    服具狀聲明異議（罰鍰已依刑事法律處罰，行政罰鍰部分免
    予裁處，該部分並未聲明異議）等語。
二、聲明異議意旨略以：道路交通管理處罰條例第六十八條業已
    刪除吊扣各級駕照，其因駕駛自用小客貨車違規被吊扣職業
    聯結車駕駛執照為裁罰不當，依法無據，且吊扣有違行政程
    序法第七條，請求撤銷原處分；關於吊扣職業聯結車駕照一
    年部分經過這次教訓，心中相當懊悔，家中生計也落入谷底
    ，希望有一次重新機會等語。
三、按汽車駕駛人飲用酒類或其他類似物後，其吐氣所含酒精濃
    度超過每公升零點二五毫克，不得駕車；駕駛汽車經測試檢
    定酒精濃度超過規定標準者，處新臺幣一萬五千元以上六萬
    元以下罰鍰，並當場移置保管其車輛及吊扣其駕駛執照一年
    ，道路交通安全規則第一百十四條第二款、道路交通管理處
    罰條例第三十五條第一項第一款分別定有明文。復按道路交
    通管理處罰條例第六十八條業於九十四年十二月十四日修正
    ，並自九十五年三月一日施行，依修正前之道路交通管理處
    罰條例第六十八條規定：「汽車駕駛人，因違反本條例及道
    路交通安全規則之規定，受『吊扣或』吊銷駕駛執照處分時
    ，『吊扣或』吊銷其持有各級車類之駕駛執照。」，而修正
    後之道路交通管理處罰條例第六十八條規定：「汽車駕駛人
    ，因違反本條例及道路交通安全規則之規定，受吊銷駕駛執
    照處分時，吊銷其持有各級車類之駕駛執照。」，其立法理
    由略以：「原條文將違法或違規駕駛人所持有各級車輛之駕
    駛執照一併吊扣或吊銷失之過酷，影響人民工作及生活過鉅
    ，爰修正之。」等語，此有立法院交通管理委員會九十四年
    十月五日臺立交字０九四二四００一五三號函及其所附道路
    交通管理處罰條例第六十八條條文對照表在卷可稽，是依通
    過之修正條文，係將道路交通管理處罰條例第六十八條原有
    條文中之「吊扣或」三字刪除，故受吊扣駕駛執照處分時，
    不再吊扣其持有各級車類之駕駛執照，僅於受吊銷駕駛執照
    處分時，始吊銷其持有各級車類之駕駛執照。（臺灣高等法
    院臺中分院九十六年度交抗字第一三六、六四八號裁定意旨
    參照）
四、經查：
  (一)本件受處分人甲○○於九十七年四月十一日十九時四十四分
    許，駕駛車牌號碼七四五九－ＳＪ號自用小客貨車，在國道
    三號北向二０七公里處，因「酒後駕駛自用小客貨車行駛公
    路，經吹氣酒精測定值為０‧八六ＭＧ／Ｌ」之違規，經內
    政部警政署國道公路警察局第七警察隊以公警局交字第Ｚ0
    0000000號舉發違反道路交通管理事件通知單依法舉
    發，並經原處分機關依道路交通管理處罰條例第三十五條第
    一項第一款規定裁處受處分人吊扣職業聯結車駕駛執照十二
    個月（罰鍰已依刑事法律處罰，行政罰鍰部分免予裁處）等
    情，業據受處分人所不爭執，有受處分人之聲明異議狀附卷
    可稽，並有上揭舉發通知單及原處分裁決書各一件附卷可參
    ，其前開違規行為堪以認定。
  (二)惟核受處分人之違規行為係發生於九十七年四月十一日，自
    應依修正後之道路交通管理處罰條例第六十八條裁處。且修
    正後道路交通管理處罰條例第六十八條之規定，既將「吊扣
    」等字刪除，是依前開說明，駕駛人受吊扣駕駛執照處分時
    ，不再吊扣其持有各級車類之駕駛執照，故原處分機關於作
    成吊扣駕駛執照處分時，應就行為人所應吊扣之駕駛執照種
    類予以限定，始符合依法行政原則。而受處分人為本件違規
    行為時，係駕駛自小客貨車，此有上開舉發違反道路交通管
    理事件通知單附卷可憑，揆諸前開說明，其依法所受之處分
    應為限制其駕駛自小客貨車之權利，即應吊扣其自小客貨車
    駕駛執照，自不能越級限制其駕駛普通聯結車之權利。是依
    前述，受處分人依法所受之處分應為限制其駕駛自用小客貨
    車之權利，而受處分人持有之駕駛執照為職業聯結車駕駛執
    照，且其係以駕駛聯結車為業，亦未領有自用小客貨車駕駛
    執照，自無從繳交自用小客貨車駕駛執照可供吊扣，若因受
    處分人無自用小客貨車駕駛執照可供吊扣，而吊扣受處分人
    之職業聯結車駕駛執照，此舉顯然將剝奪受處分人駕駛聯結
    車之權利，對受處分人之工作權造成極大之損害，復與現行
    之道路交通管理處罰條例第六十八條之規定未合，故受處分
    人此部分異議理由，自屬可採。
  (三)是本件受處分人駕駛自用小客貨車時酒精濃度超過規定標準
    之違規行為，事證明確，足堪認定，惟原處分機關裁處吊扣
    受處分人職業聯結車駕駛執照十二個月之裁罰部分，因受處
    分人本件係駕駛自用小客貨車違規，且受處分人未領有自用
    小客貨車駕駛執照，而無從予吊扣；依新修正之道路交通管
    理處罰條例第六十八條規定，尚不得吊扣其現尚有效之其他
    各級駕駛執照，原處分機關未審酌新修正之法律規定，而作
    成吊扣受處分人職業聯結車駕駛執照之處分，即非合法，從
    而，本件異議為有理由，爰撤銷原處分關於吊扣職業聯結車
    駕駛執照十二個月部分，並就撤銷部分改諭知如主文第二項
    所示之處罰。
五、至公路監理機關於實務上僅逐級核發給汽車駕駛人一張汽車
    駕駛執照，致持有高級車類駕駛執照之汽車駕駛人駕駛低級
    車種違規酒駕，而須吊扣低級車類駕駛執照時，產生執行技
    術層面之困難，惟行政機關本應因應法令之變更，而精進其
    行政執行成效，斷不得因執行技術層面之困難，為求行政上
    之便利而置相關法令於不顧，甚或逾越比例原則，逕為吊扣
    其持有各級車類之駕駛執照，致侵害人民之工作權，此等如
    何為適當之處分及執行方式之問題，委應由行政機關設法解
    決，不能據此要求人民容忍該不利益，應併此敘明（臺灣高
    等法院臺中分院九十七年度交抗字第七九七號裁定意旨參照
    ）。
據上論斷，應依道路交通管理處罰條例第八十七條第二項，道路
交通案件處理辦法第二十條前段之規定，裁定如主文。
中    華    民    國    97    年    8     月    20    日
                  臺灣臺中地方法院交通法庭
                              法  官    林學晴
以上正本證明與原本無異。
如不服本裁定，應於送達後五日內，向本院提出抗告狀。
                                書記官  簡雅文
中    華    民    國    97    年    8     月    20    日


司法院資訊處製作；財團法人民間司法改革基金會備份。
